最高法院刑事判決　　　　　　九十四年度台上字第七二七０號
　　上　訴　人　台灣高等法院高雄分院檢察署檢察官
　　被　　　告　甲○○
上列上訴人因被告違反藥事法案件，不服台灣高等法院高雄分院
中華民國九十二年四月二十九日第二審判決（九十一年度上訴字
第一五五四號，起訴案號：台灣高雄地方法院檢察署九十年度偵
字第三０四七、三０四八、六六一九號），提起上訴，本院判決
如下：
    主  文
上訴駁回。
    理  由
按刑事訴訟法第三百七十七條規定：上訴於第三審法院，非以判
決違背法令為理由，不得為之。是提起第三審上訴，應以原判決
違背法令為理由，係屬法定要件。如果上訴理由狀並未依據卷內
訴訟資料，具體指摘原判決不適用何種法則或如何適用不當，或
所指摘原判決違法情事，顯與法律規定得為第三審上訴理由之違
法情形，不相適合時，均應認其上訴為違背法律上之程式，予以
駁回。本件原判決撤銷第一審關於被告甲○○部分之科刑判決，
改判仍論被告以連續明知（為）禁藥而販賣罪，處有期徒刑陸月
，並諭知如易科罰金之折算標準，及宣告扣案如原判決附表一所
示之藥品暨出貨單伍拾壹張、產品目錄壹張、有效期間標籤壹批
、事後避孕藥丸說明書、普拿疼藥錠說明書壹佰陸拾捌張、普拿
疼藥錠包裝盒柒拾肆只、普拿疼包裝盒及說明書壹批等物均沒收
。係依憑被告之自白（坦承係厚元貿易有限公司《下稱厚元公司
》之負責人，於民國八十八年一月間，向不詳姓名者購入如原判
決附表一所示之禁藥後，連續多次轉售予台南及高雄、屏東地區
之藥房，嗣於八十八年四月十三日為警查獲等情不諱），及告訴
人即「Panadol 普拿疼藥錠」之製造商施德齡股份有限公司、經
銷商荷商史克美占遠東股份有限公司之代理人謝樹藝律師之指訴
，暨證人即被告之配偶巫政蓉及厚元公司職員葉蘇萱、劉素杏、
莊麗華等人之證言（指證被告購入上開藥品後，先後多次販賣予
台南及高雄、屏東地區之藥房等事實），並參酌行政院衛生署（
下稱衛生署）九十年七月二日衛署藥字第０九０００三三九二五
號函（載明原判決附表一所示藥物經判定結果，除編號二六、三
六、三七部分外，其餘藥品皆屬禁藥）、同署藥物食品檢驗局九
十二年一月六日藥檢壹字第０九一九一二一八八六號函送之檢驗
成績書（載明經檢驗結果，原判決附表一編號三六之「戀之素」
含有藥物成分）、同署九十二年三月五日衛署藥字第０九二００
一二八四四號函及其附件檢驗成績書（載明經檢驗結果，原判決
附表一編號三七之「Tagamet」含有藥物成分，係屬禁藥）、法
國在台協會經貿組九十年三月十九日函附之英文鑑定報告書及衛
生署九十年十一月十二日衛署藥字第０九０００六七七七九號函
（載明原判決附表一編號二六之「Ru486墮胎藥」含有 Mifepris
tone成分，相同成分製劑之藥品係在本件案發後，始經該署核發
輸入許可證等旨），及卷附之出貨單、產品目錄及台南市明山西
藥房所提供之估價單影本、台灣高雄地方法院檢察署核發之搜索
票、搜索扣押證明筆錄、現場照片，暨扣案之藥品有效期間標籤
、藥品說明書及包裝盒等證據資料，而為論斷，已敘述其所憑之
證據及認定之理由。而以公訴意旨另稱：被告明知前開附表一編
號一之「普拿疼藥錠」藥品係偽藥，及如原判決附表二所示之藥
品係禁藥，竟仍予販賣，因認被告此部分另涉有販賣偽藥、禁藥
罪嫌云云。然查：(一)、上開附表一編號一之「普拿疼藥錠」藥品
經送請主管機關即衛生署判定結果，認係未經核准擅自輸入之禁
藥，而非偽藥。(二)、上開附表二編號一、二、三、四所示之藥品
，均曾經衛生署核准相同藥品之輸入許可，非屬禁藥，有該署九
十年七月二日衛署藥字第０九０００三三九二五號函、九十二年
三月五日衛署藥字第０九二００一二八四四號函及附件之檢驗成
績書可稽。(三)、上開附表二編號五、六、七之物品，無藥物成分
，此有衛生署藥物食品檢驗局九十二年一月六日藥檢壹字第０九
一九一二一八八六號函送之檢驗成績書可憑，因無藥物成分，自
非禁藥。此外復查無其他積極證據，足資證明被告有此部分之犯
行，惟依公訴意旨係認此部分與前開論罪部分有想像競合犯之裁
判上一罪關係，爰不另為無罪之諭知。亦已依憑卷證資料，在理
由內詳加說明。從形式上觀察，原判決並無違法情形存在。檢察
官上訴意旨略稱：(一)、原判決附表一編號一之「普拿疼藥錠」可
能係屬偽藥，原審未送請原製造藥廠鑑定，難謂無調查職責未盡
及判決不備理由之違法，且原判決就其他查扣之藥品是否為偽藥
，亦均未予論列，自有疏漏。(二)、原判決附表二編號一、二、三
、四所示之藥品，均非由取得輸入許可證之藥商所進口，仍應認
係「未經核准擅自輸入」之禁藥，原判決以衛生署曾核准相同藥
品之輸入許可證，即認其非屬禁藥，顯有判決不適用法則之違誤
；又原判決就該判決附表一編號三七之「Tagamet 」藥品認應沒
收，而對於該判決附表二之其他藥品則未宣告沒收，亦有判決理
由矛盾之違法。(三)、原判決附表二編號五、六、七之物品，縱因
未含藥物成分而非屬藥品，然被告以其具有藥效而販賣，仍應成
立詐欺罪，原判決對於為起訴效力所及之詐欺部分未予論究，併
屬違誤等語。惟查：(一)、原判決附表一編號一之「普拿疼藥錠」
，及該附表一所示之其他藥物，均屬禁藥而非偽藥，業經原判決
依憑主管機關即衛生署及同署藥物食品檢驗局之判定意見及檢驗
結果等證據資料，論述甚詳，核與上訴意旨所指判決理由不備之
違法情形尚不相當；又各該藥物有無再送其他藥廠鑑定之必要，
乃屬事實審法院所得本於職權裁量之事項，原審未另送請鑑定，
自不得任意指為違法，而據為合法之第三審上訴理由。(二)、凡經
中央衛生主管機關核准輸入之藥品，即非藥事法第二十二條所稱
之禁藥。以後其他藥商或非藥商輸入此種藥品，不能論以藥事法
第八十二條之輸入禁藥罪，其販賣、運送、寄藏、轉讓、意圖販
賣而陳列此種藥品者，自亦不能依同法第八十三條論罪（本院七
十一年度第二十次刑事庭會議決議意旨參照）。原判決附表二編
號一、二、三、四所示之藥品，均曾經中央衛生主管機關即衛生
署核准相同藥品之輸入許可，非屬禁藥，有該署九十年七月二日
衛署藥字第０九０００三三九二五號函、九十二年三月五日衛署
藥字第０九二００一二八四四號函及附件之檢驗成績書可稽，業
經原判決審認如上，是以被告販賣之該等藥品，縱係由其他藥商
或非藥商所輸入者，亦無論以販賣禁藥罪之餘地。上訴意旨此部
分之指摘，容有誤會。又原判決附表一編號三七之「Tagamet 」
藥品，原判決認係禁藥，並以其係被告所有，為被告犯販賣禁藥
罪所用之物，而依法宣告沒收；至該判決附表二之其他藥品，因
非屬禁藥，與被告之犯罪無關，而未一併諭知沒收，核無判決理
由矛盾之違法情形。執此指摘，均非第三審上訴之適法理由。(三)
、檢察官就犯罪事實一部起訴者，依刑事訴訟法第二百六十七條
規定，其效力固及於全部，然檢察官起訴之事實，若未經法院為
實體上有罪之判決者，即與未經起訴之其他事實並不發生牽連問
題，自無犯罪事實一部與全部關係之可言，依同法第二百六十八
條規定，法院不得就未經起訴之其他事實，併予裁判。本件檢察
官起訴被告販賣原判決附表二編號五、六、七之物品，涉犯販賣
禁藥罪嫌部分，經原審審理結果，既認不能證明被告犯罪而不另
諭知無罪，即與未經起訴之其他事實不發生牽連關係，依前揭說
明，法院自不得就未經起訴之犯罪審判。上訴意旨以被告此部分
涉嫌詐欺，已為起訴效力所及，原審未併予判決為違背法令云云
，亦非可取，仍難謂有適法之第三審上訴理由。其餘上訴意旨，
經核係對於事實審法院取捨證據與自由判斷證據證明力之職權行
使，泛指其為違法，並未就原判決究竟如何違背經驗或論理等證
據法則，依據卷內訴訟資料具體指明，難認已符合首揭法定之第
三審上訴要件。其上訴違背法律上之程式，應予駁回。
據上論結，應依刑事訴訟法第三百九十五條前段，判決如主文。
中　　華　　民　　國　九十四　年　 十二 　月　二十三　日
                      最高法院刑事第六庭
                          審判長法官  林　增　福
                                法官  邵　燕　玲
                                法官  張　清　埤
                                法官  陳　世　雄
                                法官  陳　朱　貴
      本件正本證明與原本無異
                                      書  記  官
中　　華　　民　　國　九十四　年   十二 　月  二十七  日
                                                      Ｌ
